臺灣高等法院刑事判決　　　　　　　　　　　　　九十一年度上訴字第一三三號
　　上　訴　人
　　即自訴　人　甲○○
　　被　　　告　丙○○
　　被　　　告　乙○○
右上訴人因自訴被告偽證案件，不服臺灣桃園地方法院九十一年度自字第三號，中華
民國九十一年二月二十八日第一審判決提起上訴，本院判決如左：
    主  文
上訴駁回。
    理  由
一、上訴人即自訴人在原審自訴意旨略稱：緣若干年前土城事件次日暴力份子移民逃
    至光華書局，被告丙○○誇耀至土城如何以石頭棍棒襲擊條子（警察），為上訴
    人即自訴人甲○○抄錄機車號碼，遭受傳訊登記，經查係被告丙○○之堂弟，故
    對上訴人甲○○懷恨在心，故此次給暴力份子徐紅光偽證：八十九年八月初上午
    上訴人至該書局購物，被告丙○○高喊上訴人至其櫃台閱報遭拒，遂唆使徐紅光
    持報刊責問上訴人為何以紅墨水潑李登輝，為何不以藍墨水，上訴人答以根本不
    認識史力行，徐紅光急擺出拳擊出勢，口出髒話：上訴人馬上乘電動代步車離去
    ，受其恐嚇三月餘未去光華書局購物：八十九年十一月三十日下午上訴人送蘋果
    至該書局給被告乙○○（被告丙○○之女）之子時，被告丙○○竟電話通知徐紅
    光前來書局，徐紅光再度口出穢言，上訴人予以譴責，遭徐紅光打倒在地，適被
    告乙○○自廚房出來看見將上訴人扶起，並制止徐紅光不可再打了，而被告丙○○亦在旁目賭上情，詎被告丙○○、乙○○於（九十年五月三十一日、九十年八
    月二十三日）上訴人告徐紅光傷害等案件（九十年度偵字第一七六九號傷害等案
    ）前往（台灣桃園地方法院檢察署）應訊時在法庭上稱沒聽見、沒看見徐紅光罵
    上訴人、打上訴人之行為，係上訴人聽錯並自行跌倒等，為虛偽不實之證詞，致
    該案徐紅光經不起訴處分，因認被告丙○○、乙○○二人均涉有刑法第一百六十
    八條偽證罪嫌云云。
二、按不得提起自訴而提起自訴者，應諭知不受理之判決；又犯罪之被害人得提起自
    訴，刑事訴訟法第三百三十四條、第三百十九條第一項分別定有明文。而同法第
    三百十九條第一項所定得提起自訴之人，係限於因犯罪而直接被害之人，必其人
    之法益由於犯罪行為直接所加害，若須待乎他人之另一行為而其人始受損害者，
    即非因犯罪直接所受之損害，不得提起自訴。至個人與國家或社會，因犯罪而同
    時被害者，該被害之個人，固亦得提起自訴，但所謂同時被害，自須個人之被害
    與國家或社會之被害由於同一之犯罪行為所致，若犯罪行為雖足加國家或社會以
    損害，而個人之受害與否，尚須視他人之行為而定者，即不能謂係同時被害，仍
    難認其有提起自訴之權。又於他人刑事被告案內為證人，在審判或偵查時，依法
    具結而為虛偽之陳述，固足使採證錯誤，判斷失平，致司法喪失威信，然此種虛
    偽之陳述，在他人是否因此被害，尚繫屬於執行審判或偵查職務之公務員採信其
    陳述與否而定，並非因偽證行為直接或同時受有損害，即與現行刑事訴訟法第三
    百十九條第一項所稱之被害人並不相當，其無提起自訴之權，自不待言（最高法
    院二十六年度渝上字第八九三號判例意旨參照）。
三、經查，本件上訴人自訴被告丙○○、乙○○涉有偽證罪嫌，依前開說明，偽證罪
    所直接侵害者乃國家法益，偽證行為所涉及之個人並非直接或同時受有損害，即
    上訴人並非本件偽證罪之直接被害人，自不得提起自訴。若被告等確有偽證行為
    ，應由檢察官代表國家依法進行追訴方為適法。原審本此意旨，不經言詞辯論而
    判決本件自訴不受理，核無不合。自訴人上訴意旨仍執前詞，而以被告父女確有
    不實之偽證，致司法採證錯誤，喪失威信，上訴人同時受有損害，應係直接被害
    人，所提自訴應屬恰當云云。為無理由，應予駁回，並依法不經言詞辯論為之。
據上論斷，應依刑事訴訟法第三百四十三條、第三百六十八條、第三百七十二條，判
決如主文。
中      華      民      國      九十一      年    五    月    二十三    日
                              臺灣高等法院刑事第三庭
                                  審判長法  官  張  連  財
                                        法  官  張  傳  栗
                                        法  官  李  英  勇
右正本證明與原本無異。
如不服本判決應於收受送達後十日內向本院提出上訴書狀，其未敘述上訴之理由者並
得於提起上訴後十日內向本院補提理由書（均須按他造當事人之人數附繕本）。
                                        書記官  初  玲  玲
中      華      民      國    九十一    年      五      月    二十四    日
